臺灣桃園地方法院民事簡易判決
110年度壢簡字第1755號
原      告  陳立程  

訴訟代理人  羅煥博  
被      告  蔣銘瑋  


訴訟代理人  陳冠潁  
            黃俊淵  
上列當事人間請求損害賠償事件，於民國111年2月15日言詞辯論
終結，本院判決如下：
    主  文
被告應給付原告新臺幣149,884元，及自民國110年11月26日起至
清償日止，按週年利率百分之五計算之利息。
原告其餘之訴駁回。
訴訟費用新臺幣2,320元由被告負擔新臺幣1,624元，餘由原告負
擔。
本判決原告勝訴部分得假執行。
    事實及理由
一、原告主張：被告於民國110年6月21日上午6時48分許，駕駛
    車牌號碼000-0000號自用小客車（下稱被告車輛），沿桃園
    市楊梅區三民東路由北往南方向行駛，因違規迴轉，適原告
    駕駛車牌號碼000-0000號自用小客車（下稱系爭車輛）自對
    向車道直行駛至，兩車因而發生碰撞，造成系爭車輛受損（
    下稱系爭事故）。為此，爰依侵權行為法律關係提起本件訴
    訟，請求被告賠償原告系爭車輛交易貶損價格新臺幣（下同
    ）150,000元、鑑定費10,000元、維修期間交通代步費54,12
    0元，共214,120元等語。並聲明：被告應給付原告214,120 
    元，及自起訴狀繕本送達日起至清償日止，按年息百分之五
    計算之利息。
二、被告則以：已賠付原告之保險公司335,971元，已高於維修
    扣除折舊費用，而原告未注意車前狀況，應負三成責任，故
    被告不需再額外賠償等語，以資抗辯。並聲明：原告之訴駁
    回。
三、按因故意或過失，不法侵害他人之權利者，負損害賠償責任
    ；汽車、機車或其他非依軌道行駛之動力車輛，在使用中加
    損害於他人者，駕駛人應賠償因此所生之損害，民法第184
    條第1項前段、第191條之2前段定有明文。汽車行駛時，駕
    駛人應注意車前狀況及兩車並行之間隔，並隨時採取必要之
    安全措施。汽車迴車時，應依下列規定：二、在設有禁止迴
    車標誌或劃有分向限制線，禁止超車線、禁止變換車道線之
    路段，不得迴車。五、汽車迴車前，應暫停並顯示左轉燈光
    或手勢，看清無來往車輛，並注意行人通過，始得迴轉。道
    路交通規則第94條第3項前段、第106條第2款、第5款亦有明
    文。又損害之發生或擴大，被害人與有過失者，法院得減輕
    賠償金額，或免除之，民法第217條第1項定有明文。且此項
    規定之目的，在謀求加害人與被害人間之公平，故在裁判上
    法院得以職權減輕或免除之（最高法院85年台上字第1756號
    判例意旨參照）。
四、相互勾稽道路交通事故調查表、事故現場圖、車禍現場照片
    ，系爭車輛受損部位為前車頭，被告車輛受損部位為右側車
    身等節，可知系爭車輛係自三民東路由南往北行駛之直行車
    輛，被告車輛則係行駛於系爭車輛對向車道之迴轉車輛，事
    故路段路面劃有禁止超車、跨越或迴轉之雙黃實線。依上規
    定，被告車輛本不得於劃設禁止迴轉之分向限制線處進行迴
    轉，卻未遵守標線規定，又未看清對向來往車輛，而逕行迴
    轉，且當時並無不能注意之情事，被告卻疏未注意及此，因
    而發生本件事故，其有過失甚明。而系爭車輛雖係對向車道
    直行車輛，依法本享有路權，然其行駛之路段視距良好，並
    無遮蔽物阻擋視線，當可清晰看見向左迴轉之被告車輛，系
    爭車輛卻疏未注意車前狀況，致系爭車輛「前車頭」撞擊被
    告車輛「右側車身」，因而肇生本件事故，系爭車輛亦屬有
    過失，是原告請求被告負損害賠償責任，自屬有據。本院審
    酌本件事故之發生過程，認被告本不得於禁止迴轉處迴轉，
    卻未依標線規定行駛，又未注意並禮讓直行之系爭車輛先行
    ，顯見其過失行為在先，屬製造風險之一方；而系爭車輛雖
    負有未注意車前狀況之過失，然系爭車輛依法本享有路權，
    如被告能遵守標線規定並注意對向來往車輛，本件車禍應不
    致發生，故被告所負之過失衡情較重甚明，則被告就本件車
    禍之發生，應負7/10之過失責任，原告應負之與有過失程度
    則以3/10為適當。
五、茲就原告請求之各項損害賠償，審核如下：
（一）車輛交易貶損150,000 元及鑑定費10,000元：按損害賠償
      之目的在於填補所生之損害，其應回復者，並非「原有狀
      態」，而係損害事故發生前之「應有狀態」，自應將事故
      發生後之變動狀況悉數考慮在內。故於物被毀損時，被害
      人除得請求修補或賠償修復費用，以填補技術性貶值之損
      失而回復物之物理性原狀外，就其物因毀損所減少之交易
      價值，亦得請求賠償，以填補交易性貶值之損失而回復物
      之價值性原狀（最高法院101 年度台上字第88號判決意旨
      參照）。是以，於物被毀損時，被害人除得請求修補或賠
      償修復費用，以填補技術性貶值之損失而回復物之物理性
      原狀外，就其物因毀損所減少之交易價值，亦得請求賠償
      。依上規定，系爭車輛因系爭事故受損，除得請求被告賠
      償修復費用外，尚得請求車輛毀損所減少之交易價值，被
      告抗辯已賠付系爭車輛維修費，而不必再另外賠償，容有
      誤會，先予敘明。又當事人為伸張權利所必要支出之費用
      ，如可認為係因他造侵權行為所受之損害，即加害行為與
      損害賠償範圍間有相當因果關係者，均非不得向他造請求
      賠償（最高法院99年度台上字第224 號判決意旨可供參照
      ）。經查，原告將系爭車輛送請桃園市汽車商業同業公會
      鑑定，鑑定結果記載略以：……本車為車號000-0000，年份
      為西元2020年7月出廠，廠牌國瑞，車型ZRE211L-GEXGKR
      （ALTIS）之車輛，正常車況現值為60萬元，修復後現值
      為45萬元等語，有該鑑價報告在卷可考（見本院卷第5至1
      3頁）。揆諸前開說明，原告主張系爭車輛於系爭事故
      經修復後受有交易性貶值150,000元之損害，及支出用以
      證明系爭車輛市價貶損情形之10,000元鑑定費用，均屬因
      本件車禍事故所受之損害，原告此部分之請求，即屬有據
      。
（二）交通費54,120元：負損害賠償責任者，除法律另有規定或
      契約另有訂定外，應回復他方損害發生前之原狀；第1 項
      情形，債權人得請求支付回復原狀所必要之費用，以代回
      復原狀，民法第213 條第1、3項定有明文。車損修復期間
      車主另租車或使用其他交通工具時，得向賠償義務人請求
      其所支出之租金或車資（見王澤鑑著，損害賠償，2017年
      10月2 版，第212 頁參照）。原告因系爭車輛修復期間無
      法使用該車，請求被告支付自110年6月21日至同年8月1 
      日修繕期間之交通代步費，業據提出汽車租賃合約單、統
      一發票為據（見本院卷第15至17頁），且為被告所不爭執
      ，依上開說明，此係回復原告於事故發生前得使用車輛代
      步之狀態，是原告此部分請求，自屬有據。則依上開過失
      比例計算，被告應給付原告之金額為149,884元【計算式
      ：（150,000元＋10,000元＋54,120元）×0.7＝149,884元】
      。
六、末按給付無確定期限者，債務人於債權人得請求給付時，經
    其催告而未為給付，自受催告時起，負遲延責任。其經債權
    人起訴而送達訴狀，或依督促程序送達支付命令，或為其他
    相類之行為者，與催告有同一之效力；遲延之債務，以支付
    金錢為標的者，債權人得請求依法定利率計算之遲延利息；
    應付利息之債務，其利率未經約定，亦無法律可據者，週年
    利率為百分之5，民法第229條第2項、第233條第1項前段、
    第203條分別定有明文。本件侵權行為損害賠償債務，其給
    付並無確定期限，依前揭規定，被告應自起訴狀繕本送達之
    翌日起負遲延責任。又本件起訴狀繕本係於110年11月15日
    寄存送達被告，有送達證書乙紙在卷可稽（見本院卷第42、
    43頁） ，是被告應自110年11月26日起負遲延責任。
七、綜上所述，原告依侵權行為法律關係請求被告給付149,884
    元及自110年11月26日起至清償日止，按週年利率百分之五
    計算之利息，為有理由，應予准許。逾此範圍之請求，即屬
    無據，應予駁回。
八、本件原告勝訴部分係適用簡易程序所為被告敗訴之判決，爰
    依民事訴訟法第389條第1項第3款之規定，依職權宣告假執
    行。
九、本件為判決之基礎已臻明確，兩造其餘主張、陳述並所提證
    據均與本件之結論無礙，爰不再一一論述，附此敘明。
十、訴訟費用負擔之依據：民事訴訟法第79條。並依職權確定訴
    訟費用額如主文第3項所示。
中　　華　　民　　國　　111 　年　　3 　　月　　18　　日
                  中壢簡易庭      法  官  江碧珊
以上為正本係照原本作成。
如不服本判決，應於送達後20日內，向本院提出上訴狀並表明上
訴理由，如於本判決宣示後送達前提起上訴者，應於判決送達後
20日內補提上訴理由書（須附繕本）。
如委任律師提起上訴者，應一併繳納上訴審裁判費。
中　　華　　民　　國　　111 　年　　3 　　月　  18　　日
                                  書記官  張育誠